臺灣高等法院刑事判決
109年度交上易字第373號
上  訴  人  臺灣新北地方檢察署檢察官
被      告  許紘銓




上列上訴人因被告過失傷害案件，不服臺灣新北地方法院109年
度審交易字第693號，中華民國109年9月8日第一審判決（起訴案
號：臺灣新北地方檢察署109年度偵字第13814號），提起上訴，
本院判決如下：
    主  文
上訴駁回。
    事  實
一、許紘銓於民國109年2月26日，騎乘車牌號碼000-0000號重型
    機車，沿新北市蘆洲區集賢路由西往東（由五華街往中山一
    路）方向行駛，於同日8時31分許，行經集賢路226號前之行
    人穿越道時，本應注意騎乘機車行經行人穿越道，遇有行人
    穿越時，無論有無交通指揮人員指揮或號誌指示，均應暫停
    讓行人先行通過，而依當時天氣晴、日間自然光線、柏油路
    、路面乾燥、無缺陷、無障礙物、視距良好等一切情況，無
    不能注意之情事，竟疏未注意，未暫停讓行人先行通過，適
    有林彩美沿該行人穿越道由南向北穿越該道路行經該處（林
    彩美未依號誌之指示穿越道路，亦有過失），致林彩美跌倒
    在地，受有創傷性硬腦膜下出血併頭皮撕裂傷（3x1x0.5公
    分）、左側鎖骨閉鎖性骨折及右側下肢挫傷等傷害。許紘銓
    肇事後留在現場，於有偵查犯罪權限之公務員尚未發覺犯罪
    前，主動向到場處理之警員坦承其為肇事者，自願接受裁判
    而自首。
二、案經林彩美訴由臺灣新北地方檢察署檢察官偵查起訴。 
    理  由
壹、證據能力
一、按被告以外之人於審判外之言詞或書面陳述，除法律有規定
    者外，不得作為證據；又被告以外之人於審判外之陳述，雖
    不符刑事訴訟法第159條之1至第159條之4之規定，而經當事
    人於審判程序同意作為證據，法院審酌該言詞陳述或書面陳
    述作成時之情況，認為適當者，亦得為證據。當事人、代理
    人或辯護人於法院調查證據時，知有第159條第1項不得為證
    據之情形，而未於言詞辯論終結前聲明異議者，視為有前項
    之同意，刑事訴訟法第159條第1項及第159條之5分別定有明
    文。經查，本判決下列所引用被告許紘銓以外之人於審判外
    之陳述，檢察官、被告對於證據能力無爭執，迄於本院言詞
    辯論終結前均未聲明異議（見本院卷第55至59、85至91頁）
    ，本院審酌上開證據資料作成時之情況，尚無違法不當或證
    明力明顯過低之瑕疵，亦認為以之作為證據應屬適當，爰依
    上開規定，認前揭證據資料均有證據能力。
二、次按除法律另有規定外，實施刑事訴訟程序之公務員因違背
    法定程序取得之證據，其有無證據能力之認定，應審酌人權
    保障及公共利益之均衡維護，刑事訴訟法第158條之4定有明
    文。本案以下所引用之非供述證據，並無證據證明係實施刑
    事訴訟程序之公務員違背法定程序所取得，且經本院於審理
    時合法踐行調查程序，自應認均具有證據能力，得作為證據
    。
貳、認定犯罪事實所憑之證據及理由
一、上開犯罪事實，業據被告坦承不諱（見偵13814卷第39、78
    至79頁，審交易693卷第48、55頁，本院卷第58、88頁），
    核與證人即告訴人林彩美（下逕稱姓名，見偵13814卷第37
    、78頁）證述情節相符，並有林彩美之馬偕紀念醫院乙種診
    斷證明書1紙（見偵13814卷第5頁）、道路交通事故現場圖1
    紙（見偵13814卷第27頁）、道路交通事故調查報告表㈠、㈡
    各1份（見偵13814卷第31、33頁）、監視器錄影畫面擷取照
    片5張（見偵13814卷第41、43、45頁）、現場及車損照片12
    張（見偵13814卷第47、49、51、53、55、57頁）、車牌號
    碼000-0000號重型機車之車輛詳細資料報表、公路監理電子
    閘門查詢結果各1紙（見偵13814卷第63、65頁）、新北市政
    府警察局道路交通事故初步分析研判表1紙（見偵13814卷第
    81頁）、本院110年1月26日勘驗筆錄1份（見本院卷第86、9
    3至108頁）在卷可稽，足認被告任意性之自白與事實相符。
二、經查：林彩美於案發時間穿越人行道時，被告方向之紅綠燈
    顯示綠燈，且號誌正常運作，業經本院勘驗案發現場之監視
    錄影器畫面，有勘驗筆錄1份（見本院卷第86、93至108頁）
    在卷可憑，並無證據證明被告另有闖紅燈之情事，且林彩美
    依上開勘驗結果顯示其未注意號誌而貿然穿越行人穿越道，
    與有過失，惟被告既有未注意車前狀況、禮讓行人先行之過
    失情事，仍無解於被告之過失責任。
三、綜上，本案事證明確，被告上開犯行洵堪認定，應依法論科
    。
參、論罪科刑
一、按汽車駕駛人，無駕駛執照駕車、酒醉駕車、吸食毒品或迷
    幻藥駕車、行經行人穿越道不依規定讓行人優先通行，因而
    致人受傷或死亡，依法應負刑事責任者，加重其刑至二分之
    一，道路交通管理處罰條例第86條第1項定有明文。再依道
    路交通管理處罰條例第3條第8款之規定，其汽車定義之意涵
    包括機車。又汽車行經行人穿越道，遇有行人穿越時，無論
    有無交通指揮人員指揮或號誌指示，均應暫停讓行人先行通
    過，道路交通安全規則第103條第2項亦有明定。是汽車行近
    行人穿越道前，應減速慢行，遇有行人穿越時，無論有無交
    通警察指揮或號誌指示，均應暫停讓行人先行通過，此乃道
    路交通安全規則，為維護行人安全所規定之保護措施。汽車
    駕駛人，不依前揭規定讓行人優先通行，因而致人受傷或死
    亡，應負刑事責任者，並於道路交通管理處罰條例第86條第
    1項規定，加重其刑，用以促使汽車駕駛人提高警覺，注意
    行人安全。無論因故意或過失，違反注意義務，未暫停讓行
    人先行通過，因而致人傷亡者，均有上開加重其刑之適用（
    最高法院88年度台上字第696號判決意旨參照）。次按刑法
    總則之加重，係概括性之規定，所有罪名均一體適用；刑法
    分則之加重，係就犯罪類型變更之個別犯罪行為予以加重，
    成為另一獨立之罪名。道路交通管理處罰條例第86條第1 項
    關於汽車駕駛人因而致人受傷，依法應負刑事責任者，加重
    其刑至二分之一之規定，係就刑法過失傷害罪之基本犯罪類
    型，因特殊行為要件予以加重處罰，而成另一獨立之罪名，
    自屬刑法分則加重之性質（最高法院92年度第1次刑事庭會
    議決議、99年度台非字第198號判決意旨參照）。
二、核被告所為，係犯道路交通管理處罰條例第86條第1項、刑
    法第284條前段之汽車駕駛人，行經行人穿越道不依規定讓
    行人優先通行，因過失傷害人罪，並應依上開條例之規定加
    重其法定本刑。公訴意旨雖漏未引用道路交通管理處罰條例
    第86條第1項規定，容有未洽，惟業經原審及本院審理時均
    告知被告涉犯上開罪名而為辯論（見審交易693卷第47、54
    頁，本院卷第56、85頁），自得變更起訴法條，併此敘明。
三、被告於肇事後，在犯罪未被有偵查權限之機關或公務員發覺
    前，主動向據報前往現場處理之警員表明係肇事者，而願接
    受裁判等情，有道路交通事故肇事人自首情形記錄表1份（
    見偵13814卷第61頁）在卷可佐，應認符合自首要件，爰依
    刑法第62條前段之規定，減輕其刑，並依法先加後減之。
肆、駁回上訴之理由
一、原審同上開有罪之認定，以被告上開犯行事證明確，適用道
    路交通管理處罰條例第86條第1項，刑法第284條前段、第62
    條前段等規定，並審酌被告案發時領有合格之駕駛執照，在
    公用道路上騎乘機車之過程，本應時時注意並遵守道路交通
    安全規則，以維護自身及其他用路人之生命、身體或財產安
    全，卻於騎乘機車行經行人穿越道時，未依規定禮讓行人林
    彩美優先通行，因而造成本件交通事故，並致林彩美受有上
    開傷害，實有不該，惟本件交通事故之發生未可全數歸責於
    被告，林彩美亦有未遵循號誌，而步行在行人穿越道之與有
    過失，兼衡被告之素行、教育程度、職業、家庭經濟與生活
    狀況，以及犯後始終坦承犯行，態度勉可，迄今未能與林彩
    美達成和解或成立調解，亦未取得林彩美之諒解等一切情狀
    ，量處拘役50日，並諭知易科罰金之折算標準。經核原審認
    事用法均無違誤，量刑亦屬妥適。
二、檢察官上訴意旨略以：被告迄今未曾向林彩美道歉，亦未賠
    償林彩美之損害，且無和解之誠意，其犯後態度不佳，原審
    僅量處拘役50日，量刑容有不符罪刑相當原則之嫌等語（見
    本院卷第19至20頁）。
三、按量刑之輕重，係屬事實審法院得依職權自由裁量之事項，
    苟已斟酌刑法第57條各款所列情狀，而未逾越法定刑度，不
    得遽指為違法（最高法院72年台上字第6696號判例意旨參照
    ）。且法院對於被告為刑罰裁量時，必須以行為人之罪責為
    依據，而選擇與罪責程度相當之刑罰種類，並確定與罪責程
    度相稱之刑度。縱使基於目的性之考量，認定有犯罪預防之
    必要，而必須加重裁量時，亦僅得在罪責相當性之範圍內加
    重，不宜單純為強調刑罰之威嚇功能，而從重超越罪責程度
    為裁判，務求「罪刑相當」。且在同一犯罪事實與情節，如
    別無其他加重或減輕之原因，下級審量定之刑，亦無過重或
    失輕之不當情形，則上級審法院對下級審法院之職權行使，
    原則上應予尊重（最高法院85年度台上字第2446號判決意旨
    參照）。查原審已以行為人責任為基礎，斟酌刑法第57條各
    款事由，而為刑之量定，既未濫用自由裁量之權限，亦無逾
    越職權或違反比例原則、罪刑均衡原則，自難認有何違法或
    不當。檢察官猶執前詞提起上訴請求從重量刑云云，並無理
    由，應予駁回。
據上論斷，應依刑事訴訟法第368條，判決如主文。
本案經檢察官劉仕國提起公訴，檢察官陳炎辰提起上訴，檢察官
孫冀薇到庭執行職務。
中　　華　　民　　國　　110 　年　　2 　　月　　23　　日
                  刑事第十二庭  審判長法　官  陳如玲
                                      法　官  廖建瑜
                                      法　官  蔡如惠
以上正本證明與原本無異。
不得上訴。
                                      書記官  黃郁珊
中　　華　　民　　國　　110 　年　　2 　　月　　23　　日
附錄：本案論罪科刑法條全文
中華民國刑法第284條
因過失傷害人者，處1年以下有期徒刑、拘役或10萬元以下罰金
；致重傷者，處3年以下有期徒刑、拘役或30萬元以下罰金。
道路交通管理處罰條例第86條第1項
汽車駕駛人，無駕駛執照駕車、酒醉駕車、吸食毒品或迷幻藥駕
車、行駛人行道或行經行人穿越道不依規定讓行人優先通行，因
而致人受傷或死亡，依法應負刑事責任者，加重其刑至二分之一
。